臺灣嘉義地方法院民事裁定
111年度消債更字第29號 
聲請人即
債  務  人  廖婕如  

代  理  人  莊安田律師(法扶律師)
相對人即
債  權  人  國泰世華商業銀行股份有限公司

法定代理人  郭明鑑  
債  權  人  花旗(台灣)商業銀行股份有限公司


法定代理人  莫兆鴻  
代  理  人  陳正欽  

債  權  人  元大商業銀行股份有限公司


法定代理人  翁健    
代  理  人  黃勝豐  
債  權  人  中國信託商業銀行股份有限公司


法定代理人  利明献  


上列當事人間聲請更生程序事件，本院裁定如下：
    主  文
債務人乙○○自中華民國111年4月7日下午5時起，開始更生程序。
命本院司法事務官進行本件更生程序。
    理  由
一、聲請意旨略以：聲請人對於中國信託商業銀行股份有限公司
    等債權人負有新臺幣(下同)417,177元之無擔保債務。因有
    不能清償債務情事，前已向法院聲請債務清理調解，惟調解
    不成立。聲請人因消費借貸、信用卡或現金卡契約，對金融
    機構負債務。前項債務，曾以書面向最大債權金融機構請求
    共同協商債務清償方案而不成立。聲請人無資產，債務總金
    額則有417,177元，有不能清償債務之情事。爰提出財產及
    收入狀況說明書、債權人清冊、債務人清冊等資料，聲請更
    生。
二、按債務人不能清償債務或有不能清償之虞者，得依本條例所
    定更生或清算程序，清理其債務，消費者債務清理條例第3
    條定有明文。又按，法院開始更生程序之裁定，應載明其年
    、月、日、時，並即時發生效力；前項裁定不得抗告，並應
    公告之。法院裁定開始更生或清算程序後，得命司法事務官
    ，進行更生或清算程序，必要時，得選任律師、會計師或其
    他適當之自然人或法人一人為監督人或管理人。消費者債務
    清理條例第45條、第16條第1項亦設有明文規定。
三、經查，聲請人前於民國111年1月21日已向本院聲請債務清理
    調解，惟於111年2月16日調解不成立。上情業據聲請人提出
    本院111年度司消債調字第16號調解不成立證明書佐參，並
    經本院調卷核閱無訛。次查，聲請人主張有不能清償債務之
    情事，業據聲請人提出財產及收入狀況說明書、債權人清冊
    及108年度、109年度綜合所得稅各類所得資料清單、全國財
    產稅總歸戶財產查詢清單等資料為證。次查，依聲請人提出
    之金融機構存摺交易明細資料，聲請人在中國信託銀行右昌
    分行帳戶，於105年10月6日存款餘額為1,185元；合作金庫
    銀行旗山分行帳戶，於110年12月21日存款餘額為2元；第一
    銀行楠梓分行帳戶，於103年7月25日存款餘額為0元；兆豐
    國際商業銀行楠梓分行帳戶，於105年6月21日存款餘額為44
    元；國泰世華銀行四維分行帳戶，於100年11月21日存款餘
    額為60元；玉山銀行帳戶，存款餘額為47元；中埔鄉農會合
    興分部帳戶，於108年6月21日存款餘額為50元；六龜郵局帳
    戶，於110年1月5日存款餘額為22元；台新銀行嘉義分行帳
    戶，於108年9月2日存款餘額為19元。聲請人存款餘額合計
    為1,429元。又查，聲請人沒有股票或其他有價證券，也沒
    有儲蓄性質的人壽保險或終身醫療健康保險。
四、再查，本件聲請人債務形成原因及停止清償原因：
　　聲請人陳稱伊因無專長以打零工維持生活，因入不敷出，故
    必須向債權人貸款以維持生活，又因工作不穩定，收入太少
    ，入不敷出，及利息滾利息以致愈借愈多，而無法清償，並
    非無正當理由而停止清償。
五、復查，本件聲請人更生償還計劃：
    聲請人陳稱伊目前在金紙工廠打零工，每月薪資約20,000元
    ，扣除最低生活費15,946元及扶養費2,000元，每個月可清
    償2,000元。
六、聲請人有不能清償債務情事或有不能清償之虞的認定：
(一)聲請人陳稱伊對於中國信託商業銀行股份有限公司等債權人
    所負欠之無擔保債務，合計417,177元。而查，在調解程序
    中，最大債權人中國信託商業銀行股份有限公司以111年2月
    11日債權人債權陳報狀，陳報各銀行之無擔保債權金額，其
    中債權人中國信託商業銀行股份有限公司之債權金額為973,
    267元(其中本金273,517元、利息699,582元、違約金168元)
    ；國泰世華商業銀行股份有限公司之債權金額為57,881元(
    其中本金為32,051元、利息為25,830元)；甲○(台灣)商業銀
    行股份有限公司之債權金額為36,467元(其中本金為24,265
    元、利息12,202元)；元大商業銀行股份有限公司之債權金
    額為132,360元(其中本金為63,618元、利息68,742元)。因
    此，聲請人所負欠之無擔保債務，應該在於1,199,975元以
    上。
(二)次查，聲請人在金紙工廠打零工，每個月收入約20,000元。
    聲請人提列每月必要生活費用為15,946元。而查，依消費者
    債務清理條例第64條之2第1項規定：「債務人必要生活費用
    ，以最近一年衛生福利部或直轄市政府所公告當地區每人每
    月最低生活費一點二倍定之。」再查，衛生福利部公告臺灣
    省(包括六都以外之其他各縣、市)111年度的最低生活費為1
    4,230元，其1.2倍即17,076元之數額即為債務人的必要生活
    費用。本件聲請人提列每月必要生活費用為15,946元，未逾
    衛生福利部公告111年度臺灣省最低生活費1.2倍即17,076元
    之數額，核其所主張之金額，應可採認。另查，聲請人雖有
    2名未成年子女，惟聲請人於111年3月3日民事聲請更生事實
    陳述狀，自陳子女生活費用均由夫支付。又查，聲請人主張
    伊必須與其弟分擔扶養父親的費用，每個月2,000元；惟查
    ，聲請人未提出父親之戶籍謄本，而且也沒提出父親之財產
    、所得資料佐參，無從判斷聲請人的父親是否無法維持生活
    而必須受聲請人扶養，因此，聲請人此部分的主張，應不予
    認列。
(三)再查，聲請人名下無不動產。聲請人存款餘額合計1,429元
    。另查，聲請人108年度及109年度均無所得收入。而查，聲
    請人是於民國77年12月出生，現在年齡已逾33歲，距法定強
    制退休年齡65歲剩約32年的時間。聲請人目前在金紙工廠打
    零工，每月收入20,000元，扣除聲請人必要生活費15,946元
    後，每月剩餘4,054元。而查，本件依據最大債權人中國信
    託商業銀行股份有限公司在於調解程序中，陳報各銀行之債
    權金額，其中信用卡債權部分，本金合計尚餘188,096元迄
    今未清償；另外，信用貸款債權部分，本金合計仍餘205,35
    5元未清償。而其中信用卡債權部分，如果以年息百分15計
    算利息，則每年利息至少為28,214元，即每月必須要償還
　　2,351元的利息。另信用貸款債權的部分，如果以年息百分
    五計算利息，則每年至少須要償還10,267元的利息，即每月
    必須償還855元的利息。而聲請人每個月僅剩餘4,054元，再
    扣除每月必須償還新增加的信用卡利息2,351元及信用貸款
    利息855元以後，餘額僅剩848元。而以此數額，如果欲清償
    之前對於中國信託商業銀行股份有限公司等債權人所負欠的
　　1,199,975元以上的債務，需要1415個月即117年以上的時間
    ，才能夠清償完畢。然上述期間，顯已逾聲請人得為工作之
    期間。因此，本件應堪認聲請人確有不能清償債務情事或有
    不能清償之虞。
七、本件無應予駁回聲請更生之事由：
　　經查，本件聲請人為一般消費者，所負無擔保之債務總額未
    逾1,200萬元，且未經法院裁定開始清算程序或宣告破產。
    又查，聲請人亦無消費者債務清理條例第6條第3項所定得予
    駁回更生聲請之情形，而且亦無同條例第8條或第46條各款
    所定應予駁回更生聲請之事由存在。
八、綜據上述，聲請人因無專長，以打零工維生，因入不敷出，
    故必須向債權人貸款以維持生活，又因工作不穩定，收入太
    少，而無法清償債務。本院審酌上情，認為聲請人就法院所
    命補正事項，已經配合提供金融機構存摺交易明細資料，並
    說明伊向債權人借款原因、停止清償原因，及提出可供法院
    參酌的資料，可認為已經盡所應負之協力義務。本件聲請人
    聲請更生，符合消費者債務清理條例第3條的規定，復查無
    消費者債務清理條例第8條或第46條所定應予駁回更生聲請
    之事由，因此，聲請人聲請更生，乃於法有據，屬有理由，
    應予准許，爰裁定如主文，並依首揭規定命司法事務官進行
    本件更生程序。
九、至於債權人中國信託商業銀行股份有限公司111年3月17日民
    事陳報狀、元大商業銀行股份有限公司111年3月16日民事陳
    報狀及甲○(台灣)商業銀行股份有限公司111年3月21日民事
    陳報狀所述之意見內容。因依上述說明，債務人聲請更生，
    符合消費者債務清理條例第3條規定，且無消費者債務清理
    條例第8條或第46條所定應予駁回聲請之事由，因此，本院
    審酌債權人之上揭陳述內容後，認為與本件裁定的結果無影
    響，爰不逐一論駁，附此敘明。
十、依消費者債務清理條例第11條第1項、第45條第1項、第16條
    第1項，裁定如主文。
中　　華　　民　　國　　111 　年　　 4　　月　　7 　　日
                  民事第二庭法　官　呂仲玉
以上正本係照原本作成。
本裁定不得抗告。
中　　華　　民　　國　　111 　年　　 4　　月　　7 　　日
                            書記官　朱鴻明